臺灣宜蘭地方法院刑事判決　　　　　　　　　　　　　　　九十一年度自字第四號
　　自　訴　人　甲○○
　　被　　　告　丁○○
　　　　　　　　丙○○
　　　　　　　　乙○○
右列被告因竊佔案件，經自訴人提起自訴，本院判決如左：
    主  文
本件免訴。
    理  由
一、自訴意旨詳如附件自訴狀所載。
二、按案件時效已完成者，應諭知免訴之判決，刑事訴訟法第三百零二條第二款定有
    明文，竊佔罪法定本刑為五年以下有期徒刑，而三年以上十年未滿有期徒刑者，
    其追訴權為十年，刑法第三百二十條第二項、第八十條第一項第二款規定甚明，
    是竊佔罪之追訴權時效，依前揭規定應為十年。且竊佔罪為即成犯，於竊佔行為
    完成時犯罪即成立，以後之繼續佔用乃狀態之繼續，而非行為之繼續，有關追訴
    權時效之起算，應以最初竊佔行為完成時為準。另按犯罪事實，應依證據認定之
    ，無證據不得推定其犯罪事實。又不能證明被告犯罪者，應諭知無罪之判決，刑
    事訴訟法第一百五十四條、第三百零一條第一項分別定有明文。查刑法第三百二
    十條第二項之竊佔罪，必須行為人基於竊佔之犯意，意圖為自己或第三人不法之
    利益，而竊佔他人之不動產，即須將他人不動產，意圖不法利益，私擅佔據歸於
    自己或第三人支配之下，而侵害他人支配權者，始克相當，若行為人無此種意圖
    及犯意，縱有客觀之竊佔行為，亦因欠缺主觀因素而不構成該罪。復按竊佔他人
    之不動產罪，係以在他人不知之間占有他人之不動產，為其犯罪構成要件；若行
    為人因自信對不動產其有法律上之正當原因而佔用之，即欠缺意思要件，縱其結
    果，不免有民事上之無權占有行為，要難構成竊佔罪。又刑法第三百二十條第二
    項之竊佔罪，既係以意圖為自己或第三人不法之利益，而竊佔他人之不動產為其
    構成要件，則已完成竊佔之行為時，犯罪即屬成立。蓋竊佔行為應以己力支配他
    人不動產時而完成，與一般動產竊盜罪係將他人支配下之動產，移置於自己支配
    下而完成者，固無二致也。且刑法第三百二十條第二項之竊佔罪，為即成犯，於
    其竊佔行為完成時犯罪即成立，以後之繼續竊佔乃狀態之繼續，而非行為之繼續
    。（最高法院八十年度台非字第二三九號、八十二年度台非字第三八號、二十五
    年上字第七三七四號、六十六年台上字第三一一八號、八十七年度台非字第三十
    一號、八十七年度上易字第一三０九號判例參照）
三、自訴人甲○○自訴被告等意圖為自己不法利益，在自訴人所有之宜蘭縣壯圍鄉○○段七之一地號面積一七八平方公尺、七之二地號面積九十三平方公尺上有建物
    ，被告丁○○佔有門牌號碼為宜蘭縣壯圍鄉○○村○○路五六０號房屋，被告丙○○、乙○○佔有門牌號碼為宜蘭縣壯圍鄉○○村○○路五六六號房屋。自訴人
    所訴被告等竊佔犯行，僅提出土地登記謄本、地籍圖謄本影本一紙以資證明。
四、經查：自訴人所訴被告等竊佔犯行之時間點，並未具體確定，惟自訴人自承：之
    前，這土地是我父親租土地給他們的，他們在土地上蓋房屋，蓋了約三、四十年
    的時間等語明確（本院九十一年三月二十二日訊問筆錄參照），核與被告丁○○
    所陳稱：在民國三十八年的時候，當時自訴人的父親租土地給歐木水蓋房子的等
    情節相符（本院九十一年三月二十二日訊問筆錄參照）。且經被告丙○○之母親
    即證人陳張秀英證稱：四十九年前嫁過來的，當時房子只是土製的房子，後來過
    一、二年後房子就有改建了‧‧‧自訴人自小就住在我們的正對面，他也知道我
    們蓋房子的事情等語明確（本院九十一年四月八日訊問筆錄參照）。而自訴人係
    自民國六十七年間即已因繼承取得上開土地，此有土地登記謄本在卷可稽，於自
    訴人所有之土地上之建物，既早於三、四十年前即約於民國五、六十年間即已建
    築完成，則該土地上之建物均係由被告丁○○、丙○○及乙○○因繼承而取得，
    此亦為自訴人所自承在卷。參以自訴人陳稱：當時被告之前在四十年前蓋的，前
    面的部分是被告乙○○的父親蓋的，後面的部分也是，但是比較晚蓋約在二十幾
    年前蓋的，當時他父親跟我說等我過完戶後要向我買土地。四十年前蓋的時候我
    就知道了，後面的部分我也知道，我有允許他們蓋的等語明確（本院九十一年四
    月八日訊問筆錄參照），故縱使被告於事後有改建之行為，亦在二十幾年前即已
    完成。次查，自訴人於九十一年二月八日始對被告丁○○、丙○○、乙○○提起
    自訴，有卷附自訴狀上本院之收狀戳可查，按竊佔罪為即成犯，於竊佔行為完成
    時犯罪即成立，以後之繼續佔用乃狀態之繼續，而非行為之繼續，有關追訴權時
    效之起算，應以最初竊佔行為完成時為準，已如上述，依自訴人所訴被告丁○○
    、丙○○、乙○○等人竊佔行為，經本院依自訴事實推論竊佔犯罪之時點，顯均
    已逾十年之追訴期間，而其間亦無不能開始或繼續之停止進行事由，依刑事訴訟
    法第三百零二條第二款之規定，自應為免訴判決之諭知。
據上論斷，應依刑事訴訟法第三百四十三條、第三百零二條第二款，判決如主文。
中        華        民        國    九十一    年    七    月    二十四  日
                                臺灣宜蘭地方法院刑事第一庭
                                    審判長法  官    林明  山
                                          法  官    辜  漢  忠
                                          法  官    鄭  貽  馨
右正本證明與原本無異。
如不服本判決，應於判決送達後十日內向本院提出上訴狀。( 應附繕本 )
                                          書記官    陳  憲  文
中        華        民        國    九十一    年    七    月    二十五  日
